臺灣高等法院民事裁定　　　　　　　　　100年度抗字第501號
抗　告　人　方韋程
上列抗告人因與相對人王芯語間損害賠償等事件，對於中華民國
100年3月8日臺灣臺北地方法院100年度訴字第347號裁定關於訴
訟標的價額之核定，提起抗告，本院裁定如下：
    主  文
原裁定關於核定訴訟標的價額部分廢棄。
上開廢棄部分，訴訟標的價額核定為新臺幣參佰伍拾捌萬肆仟零
柒元。
抗告訴訟費用由相對人負擔。
    理  由
一、原裁定略以：抗告人既聲明請求相對人遷讓之範圍包含房屋
    及坐落基地部分，是以，自應將房屋及基地價額併計，不得
    僅以房屋價額作為訴訟標的之價額，徵收裁判費。是以，本
    件訴訟標的價額核定為新臺幣（下同）26,130,420元，應徵
    第一審裁判費242,032元，扣除抗告人已繳納11,890元， 尚
    應補繳230,142元，限抗告人於收受裁定送達5日內補繳，逾
    期不繳即駁回其訴等語。
二、抗告意旨略以：抗告人係訴請相對人將坐落臺北市○○區○
    ○段53之2地號土地上門牌號碼臺北市松山區○○○路○段19
    2號2樓之3房屋 (下稱系爭房屋)騰空遷讓返還，並不及土地
    ，自應以系爭房屋價額核定本件訴訟標的價額，原裁定加計
    土地價額核定本件訴訟標的價額，即屬有誤，爰提起抗告，
    請求廢棄原裁定等語。
三、按訴訟標的之價額，由法院核定。核定訴訟標的之價額以起
    訴時之交易價額為準；無交易價額者，以原告就訴訟標的所
    有之利益為準。以一訴附帶請求其孳息、損害賠償、違約金
    或費用者，不併計其價額，民事訴訟法第77條之1第1項、第
    2 項及第77條之2第2項分別定有明文。又請求遷讓房屋事件
    ，訴訟標的之價額，應以房屋之價額為準，其附帶請求給付
    相當租金之不當得利部分，則不併計其價額。次按房屋及土
    地為各別之不動產，各得單獨為交易標的，故房屋所有權人
    對無權占有人請求遷讓交還房屋之訴，應以房屋起訴時之交
    易價額為準，核定其訴訟標的價額，而不應將房屋坐落之土
    地價額併算在內(最高法院99年度台抗字第275號裁定參照）
    。
四、經查，本件抗告人起訴請求相對人將系爭房屋遷讓交還，並
    依兩造間不動產買賣契約書第8條第3項之約定，及民法第17
    9 條之規定，請求相對人給付違約金及按月給付相當於租金
    之不當得利（見原法院卷第5、77頁）， 乃本於所有人地位
    請求回復系爭房屋之占有，且以一訴附帶請求違約金、相當
    於租金之不當得利，依上說明，其訴訟標的價額自應以系爭
    房屋起訴時之價額定之，而不包括土地之價額在內。原裁定
    未見及此，徒以抗告人請求相對人遷讓之範圍包含房屋及坐
    落基地部分為由，認抗告人關於返還房屋部分之請求，應依
    系爭房屋價額及坐落基地價額，核計訴訟標的價額，尚有未
    洽。又，兩造就系爭房屋及坐落基地買賣價格約定為1600萬
    元 (見原法院卷第19-27頁不動產買賣契約書)，系爭房屋99
    年課稅現值為1,093,900元(見原法院卷第34頁之99年房屋稅
    繳款書)，系爭房屋坐落基地權利範圍部分99年1月公告現值
    為3,789,573元(計算式：土地公告現直344,000元/㎡×土地
    面積4,237㎡×權利範圍26/10000﹦3,789,573元，元以下4
    捨5入；見原法院卷第15- 18頁土地登記謄本)，本院爰以兩
    造就系爭房屋及坐落基地買賣約定價格為基準（見原法院卷
    第19-27頁），再乘以系爭房屋99年課稅現值與坐落基地99
    年1月公告現值總和之比例計算，核定本件訴訟標的價額為
    3,584,007元〔計算式：1600萬元×1,093,900元/(1,093,90
    0元﹢3,789,573元)﹦3,584,007元，元以下4捨5入〕。抗告
    意旨指摘原裁定關於核定訴訟標的價額部分不當，求予廢棄
    ，為有理由，爰由本院將原裁定此部分廢棄，自為裁定如主
    文第二項所示。至原裁定關於命補繳裁判費部分，固屬不得
    抗告（民事訴訟法第483條規定），然原裁定關於核定訴訟
    標的價額部分，既經廢棄，則原裁定關於命補繳裁判費部分
    ，即失所附麗，應俟訴訟標的價額核定確定後，重行裁定應
    徵之第一審裁判費，併此敘明。
五、據上論結，本件抗告為有理由，爰裁定如主文。
中    華    民    國   100    年    4     月    22    日
                    民事第十五庭
                        審判長法  官  林恩山
                              法  官  陳雅玲
                              法  官  黃國忠
正本係照原本作成。
本裁定除以適用法規顯有錯誤為理由外，不得再抗告。如提起再
抗告，應於收受後10日內委任律師為代理人向本院提出再抗告狀
。並繳納再抗告費新台幣１千元。
中    華    民    國   100    年    4     月    27    日
                              書記官   陳明俐